臺灣臺中地方法院民事判決
111年度沙簡字第342號
原      告  古炎承  

被      告  王蔭槐  
上列當事人間請求返還價金事件，本院於民國111年7月6日言詞
辯論終結，判決如下：
    主      文
被告應給付原告新臺幣參拾貳萬伍仟肆佰伍拾肆元，及自民國一
一一年六月二十一日起至清償日止，按年息百分之五計算之利息
。
訴訟費用新臺幣參仟伍佰參拾元由被告負擔。
本判決第一項得假執行。但被告如以新臺幣參拾貳萬伍仟肆佰伍
拾肆元為原告預供擔保，得免為假執行。
    事實及理由
壹、程序方面
一、按當事人得以合意定第一審管轄法院。但以關於由一定法律
    關係而生之訴訟為限。前項合意，應以文書證之，民事訴訟
    法第24條定有明文。查本件依兩造所簽訂之2份合約書第4條
    約定，兩造合意以甲方（即原告）所在地即本院為本合約涉
    訟時之第一審管轄法院，是本院自有管轄權。
二、被告經合法通知，無正當理由未於言詞辯論期日到場，核無
    民事訴訟法第386條所列各款情形，爰依原告之聲請，由其
    一造辯論而為判決。
貳、實體方面
一、原告主張：伊於民國110年1月18日，與被告簽訂合約書，約
    定由被告以總價新臺幣（下同）40萬元，負責施作原告房屋
    室內裝潢工程。惟工程期間被告多次以工班問題等理由遲延
    完成工作，兩造遂於111年1月9日再簽署第2份合約書，取代
    第1份合約書內容，並約定被告應於111年2月25日前完成全
    部工作。詎被告仍未於期限內完成全部工作，原告遂於111
    年2月26日通知被告終止第2份合約書，被告於收受通知後，
    同意終止契約並同意退款。嗣兩造就退款金額持續磋商、討
    論，最後達成被告應於111年3月11日返還原告325,454元之
    合意，惟被告迄今仍未匯款任何金錢予原告，為此，依兩造
    上開合意內容，請求被告返還325,454元，及自起訴狀繕本
    送達翌日起至清償日止，按年息5%計算之利息。並聲明：如
    主文第1項所示。願供擔保，請准宣告假執行。
二、被告未於言詞辯論期日到場，亦未提出書狀作任何聲明陳述
    。
三、得心證之理由
  ㈠原告主張之上開事實，業據提出與其所述相符之合約書2份、
    兩造之LINE對話紀錄為證（見本院卷第21-39頁）；被告就
    原告主張之上開事實，已於相當時期受合法之通知，而於言
    詞辯論期日不到場，亦未提出任何準備書狀爭執，依民事訴
    訟法第280條第3項準用同條第1項之規定，視同自認，堪信
    原告上開主張為真。
  ㈡按當事人終止契約，須有終止權，終止權有基於法律規定而
    生者（法定終止權），有基於當事人約定而生者（約定終止
    權）。而法定或約定終止權之行使均為單獨行為，其發生效
    力與否，端視有無法定或約定終止之事由存在，既無待他方
    當事人之承諾，自不因他方當事人之同意或未為反對之意思
    表示而成為合意終止（最高法院94年度台上字第1594號判決
    意旨參照）。又終止權之行使，依民法第263條準用同法第2
    58條規定，應向他方當事人以意思表示為之。以對話為意思
    表示者，其意思表示以相對人了解時，發生效力；非對話為
    意思表示者，其意思表示以通知到達相對人時，發生效力，
    民法第94條、第95條第1項亦有明定。所謂達到，係指意思
    表示達到相對人之支配範圍，置於相對人隨時可了解其內容
    之客觀狀態而言。
  ㈢經查：
　⒈被告既已於111年2月26日，以LINE通知被告，因被告未於第2
    份合約書所定111年2月25日前完成全部工作，並以該期限為
    合約書之重要要素，因被告再次遲誤期限無法完成工作，而
    通知被告解除並終止契約，並要求被告於函到後3日內速與
    原告聯繫後續事宜（見本院卷第25頁），足見原告顯係依民
    法第263條法定終止權規定，準用民法第255條、第258條規
    定，以LINE向被告為終止第2份合約書之意思表示，並要求
    被告為後續終止契約之結算事宜，核與原告於本院111年7月
    6日言詞辯論時所述相符，故本件自與原告所述解除權無關
    。而被告於111年2月26日回覆稱：當然沒有跑路，你傳的我
    看到了，金額的部分沒有施作的部分當然會退款，至於有些
    施作的但沒有列上去了我會再整理給你，款項我這幾天就會
    把它準備好會過去給你等語（見本院卷第26頁），雖亦同意
    原告終止合約書，惟依上述說明，原告法定終止權之行使為
    單獨行為，其發生效力與否，端視有無法定或約定終止之事
    由存在，本無待被告之承諾，則被告既未於兩造約定期限內
    完工，原告行使法定終止權自有理由。
　⒉兩造於原告行使法定終止權後，就後續退款事宜，被告於111
    年3月8日以LINE通知原告主張所退款項，應扣除後面追加 
    的木工及拆除還有27,500、以及水電追加廻路18,000等語，
    其後原告同意扣除該2項金額後，請求被告返還價金325,454
    元，被告則於111年3月12日以LINE通知原告表示：好的我會
    趕快準備給你們等語（見本院卷第34、35頁），足見兩造確
    已於111年3月12日達成以被告匯款325,454元予原告，返還
    價金之協議無誤，故原告依上開約定，請求被告返還已收價
    款325,454元，應屬有據。
　㈣末按給付無確定期限者，債務人於債權人得請求給付時，經
    其催告而未為給付，自受催告時起，負遲延責任。其經債權
    人起訴而送達訴狀，或依督促程序送達支付命令，或為其他
    相類之行為者，與催告有同一之效力；遲延之債務，以支付
    金錢為標的者，債權人得請求依法定利率計算之遲延利息。
    但約定利率較高者，仍從其約定利率；應付利息之債務，其
    利率未經約定，亦無法律可據者，週年利率為百分之5，民
    法第229條第2項、第233條第1項前段、第203條分別定有明
    文。查原告對被告請求之價金返還及違約金債權，核屬無確
    定期限之給付，自應經原告之催告而未給付，被告始負遲延
    責任，揆諸前揭規定，原告請求被告給付自起訴狀繕本送達
    翌日即111年6月21日（見本院卷第101頁）起至清償日止，
    按週年利率百分之5計算之利息，洵屬有據，應予准許。
四、綜上所述，原告依第2份合約書終止後兩造協議之法律關係
    ，請求被告給付325,454元，及自111年6月21日起至清償日
    止，按年息百分之5計算之利息，為有理由，應予准許。
五、本件係就民事訴訟法第427條第1項訴訟適用簡易程序所為被
    告敗訴之判決，依同法第389條第1項第3款之規定，應依職
    權宣告假執行，並依同法第392條第2項規定，依職權宣告被
    告預供擔保，得免為假執行。
六、訴訟費用負擔之依據：民事訴訟法第78條。
中　　華　　民　　國　　111 　年　　7 　　月　　13　　日
                  沙鹿簡易庭   法  官  黃建都
以上為正本係照原本作成。
如不服本判決，應於送達後20日內，向本院提出上訴狀並表明上
訴理由，如於本判決宣示後送達前提起上訴者，應於判決送達後
20日內補提上訴理由書（須附繕本）。如委任律師提起上訴者，
應一併繳納上訴審裁判費。
中　　華　　民　　國　　111 　年　　7 　　月　　13　　日
                               書記官